臺灣士林地方法院民事判決　　　　　　　　96年度智字第31號
原　　　告　寶立達企業有限公司
法定代理人　甲○○
訴訟代理人　簡榮宗律師
複 代理 人　林邦棟律師
被　　　告　乙○○
上列當事人間排除侵害事件，本院於民國96年12月17日言詞辯論
終結，判決如下：
    主      文
原告之訴及其假執行之聲請均駁回。
訴訟費用新臺幣壹萬柒仟參佰參拾伍元由原告負擔。
    事實及理由
一、原告起訴主張：伊為國內知名鞋靴生產商，自民國57年起即
    註冊使用多件如附表1所示以「APPLE」為主要識別部分之商
    標（經濟部智慧財產局第31002 號「蘋果APPLE 」商標、第
    00 00000號「U.S.APPLE 」商標、第0000000 號「APPLE S-
    HOP 」商標、第689602號「TOP APPLE 」商標、第632717號
    「蘋果及APPLE 」商標、第0000000 號「APPLE 」商標，下
    合稱「系爭商標」），且伊已使用「APPLE JAPAN 」字樣於
    製造銷售之女鞋達8 、9 年之久，是「APPLE 」及「APPLE-
    JAPAN 」等字樣因伊廣泛註冊及長期使用，於鞋類商品已成
    為足以識別伊為製造來源之表徵。被告於94年間自香港進口
    一批印有如附表2 所示「Apple JAPAN 」字樣之女鞋於購物
    網站上販售，足使消費者對於該產品來源產生混淆誤認，業
    已侵害伊之商標權。又因被告將來可能以其他文字圖樣結合
    「APPLE 」字樣再侵害伊之商標權，伊之商標權有受侵害之
    虞，爰依商標法第61條規定，請求排除並防止侵害。並聲明
    ：
    (一)被告不得於同一商品或類似商品，使用「APPLE JAPAN 」
    或其他具有外文「APPLE 」而相同或近似於原告所有註冊第
    0000000 號商標之圖樣；亦不得於有關同一商品或類似商品
    之廣告、標貼、容器、說明書、價目表或其他文書附加相同
    或近似於上述商標圖樣而陳列或散佈；亦不得販賣、意圖販
    賣而陳列、輸出或輸入前述商品。(二)原告願供擔保，請准宣
    告假執行。
二、被告則以：「Apple JAPAN 」係伊自香港合法進口、銷售之
    鞋類品牌，原告前執相同理由對伊提起侵害商標權之刑事告
    訴，業經臺灣士林地方法院檢察署檢察官95年度偵字第9911
    號不起訴處分、臺灣高等法院檢察署96年度上聲議字第3525
    號處分駁回再議確定，足見伊並未侵害原告之商標權。且伊
    自得知原告有使用「APPLE JAPAN 」字樣於原告生產銷售之
    女鞋後，已停止進口及販售「Apple JAPAN 」品牌之女鞋，
    是原告之商標權在將來更無受伊侵害之危險等語，資為抗辯
    。並聲明：(一)原告之訴駁回。(二)如受不利之判決，願供擔保
    ，請准宣告免為假執行。
三、兩造不爭執之事實：
  (一)原告於57年起即註冊使用系爭商標。惟原告並未以如附表2
    所示之「Apple JAPAN 」圖樣向經濟部智慧財產局申請商標
    註冊登記。
  (二)被告確於94年間自香港進口一批印有如附表2所示「Apple-
    JAPAN」字樣之女鞋在網站上銷售。
  (三)原告前對被告提起侵害系爭商標權之刑事告訴，業經臺灣士
    林地方法院檢察署檢察官95年度偵字第9911號不起訴處分、
    臺灣高等法院檢察署96年度上聲議字第3525號處分駁回再議
    確定。
四、得心證之理由：
    原告主張被告於94年間自香港進口一批印有如附表2 所示「
    A pple JAPAN」字樣之女鞋在網站上銷售，侵害系爭商標權
    等情，惟為被告所否認，並以前揭情詞置辯。是本件爭點即
    為：被告進口並銷售印有如附表2 所示「Apple JAPAN 」字
    樣之女鞋，有無侵害原告之系爭商標權？茲分述如下：
  (一)按商標法係為保障商標權及消費者利益，促使工商業正常發
    展而設，凡因表彰自己之商品或服務，欲取得商標權者，皆
    應依商標法申請註冊，始能獲得該法之保護，此見商標法第
    1條、第2條規定自明。可知商標法為國內法，原則上在國內
    依商標法註冊之商標，始受商標法之保護。原告縱有使用附
    表2所示「Apple JAPAN」圖樣之女鞋經銷全國販售，惟因原
    告未曾以附表2所示「Apple JAPAN」圖樣向經濟部智慧財產
    局申請商標註冊登記，是原告就該圖樣即無商標權存在，當
    不受商標法之保護，原告自不得援引商標法第61條規定以其
    「商標權」受被告侵害為由，而有所主張。
  (二)原告雖主張如附表2所示之「Apple JAPAN」圖樣，受伊所有
    如附表1 編號1 所示「蘋果APPLE 」聯合商標之效力保護等
    語。惟按商標法於92年5 月28日修正公布後，已取消聯合商
    標之規定，並於同法第86條第1 項明定：「本法於中華民國
    92 年4月29日修正施行前，已註冊之聯合商標、聯合服務標
    章、聯合團體標章或聯合證明標章，自本法修正施行之日起
    ，視為獨立之註冊商標或標章；其存續期間，以原核准者為
    準。」而修正前之商標法第22條第1 項所稱之「聯合商標」
    ，係指同一人以同一商標圖樣，指定使用於類似商品，或以
    近似之商標圖樣，指定使用於同一商品或類似商品者而言。
    是「聯合商標」亦應向經濟部智慧財產權申請商標登記，始
    能獲得保護。而原告於修法前已申請註冊之聯合商標為如附
    表1 編號4 、5 所示之「TOP APPLE 及圖」、「蘋果及圖A-
    PPLE」商標，是其並無以附表1 編號6 所示「APPLE 」或附
    表2 所示「Apple JAPAN 」之圖樣申請登記為聯合商標之事
    實，故原告主張附表2 所示「Apple JAPAN 」圖樣受上開聯
    合商標效力保護等語，顯有誤會。
  (三)觀諸原告所有之系爭商標與被告所販售女鞋上之「Apple J-
    APAN」圖樣，不論相互比對或異時異地隔離觀察，其圖形迥
    異、文字不同（除字體及字母大小寫不同外，系爭商標上均
    無「JAPAN 」字樣），一般人均不致於混淆誤認。況原告既
    主張伊使用如附表2 所示「Apple JAPAN 」之圖樣於所製造
    之女鞋商品達8 、9 年之久，並於全臺15間店面銷售批發之
    事實，足見如附表2 所示「Apple JAPAN 」圖樣女鞋商品，
    應無造成消費者產生與原告所有之系爭商標混淆誤認之可能
    ，故原告以此指稱被告侵害其商標權，尚難憑採。至於原告
    所謂商品或服務之消費者雖不會誤認2 商品為同一商標，惟
    極有可能誤認2 商品或服務為同一來源系列之商品或服務，
    為經濟部智慧財產局公布之「混淆誤認之虞」審查基準所列
    混淆誤認類型之一，故「Apple JAPAN 」圖樣與原告所有系
    爭商標有混淆誤認之虞等語。惟查，上揭所述僅為混淆誤認
    類型之一種，該局公布之「混淆誤認之虞」有8 項參考因素
    ，包括：1.商標識別性之強弱；2.商標是否近似暨其近似之
    程度；3.商品或服務是否類似暨其類似之程度；4.先權利人
    多角化經營之情形；5.實際混淆誤認之情事；6.相關消費者
    對各商標熟悉之程度；7.系爭商標之申請人是否善意；8.其
    他混淆誤認之因素。是原告僅以上開混淆誤認類型主張「A-
    pple JAPAN」圖樣與其註冊取得之系爭商標有混淆誤認之虞
    云云，洵不足採。
  (四)綜上所述，原告既無法舉證證明被告進口販售如附表2 所示
    「Apple JAPAN 」牌女鞋侵害系爭商標權，則其依商標法第
    61條之規定，訴請被告不得於同一商品或類似商品，使用「
    APPLE JAPAN 」或其他具有外文「APPLE 」而相同或近似於
    原告所有註冊第0000000 號商標之圖樣，亦不得於有關同一
    商品或類似商品之廣告、標貼、容器、說明書、價目表或其
    他文書附加相同或近似於上述商標圖樣而陳列或散佈，亦不
    得販賣、意圖販賣而陳列、輸出或輸入前述商品，即屬無據
    ，為無理由，應予駁回。原告之訴既經駁回，其假執行之聲
    請亦失所附麗，應併予駁回。
五、本件訴訟費用額確定為17,335元（即原告預繳之第一審裁判
    費），並應由原告負擔。
六、本件判決基礎已臻明確，原告聲請鑑定如附表2 所示之「A-
    pple JAPAN」圖樣是否易與系爭商標混淆誤認，已無必要。
    另兩造其餘之攻擊防禦方法及訴訟資料經本院斟酌後，核與
    判決不生影響，無一一論述之必要，併予敘明。
據上論結，原告之訴為無理由，依民事訴訟法第78條、第87條第
1 項，判決如主文。
中　　華　　民　　國　　96　　年　　12　　月　　31　　日
                  民事第二庭  法  官  張國勳
以上正本證明與原本無異。
如對本判決上訴，應於判決送達後20日內向本院提出上訴狀。
中　　華　　民　　國　　97　　年　　1 　　月　　 2  　日
                              書記官  周玉惠
